臺灣高等法院臺中分院刑事判決　　　　　　　　　　九十一年度上訴字第五一五號
　　上　訴　人
　　即　被　告　甲○○
　　選任辯護人　鞠金蕾
右上訴人因違反槍砲彈藥刀械管制條例案件，不服臺灣臺中地方法院九十一年度訴字
第四號中華民國九十一年二月六日第一審判決（起訴案號：臺灣臺中地方法院檢察署
九十年度偵字第一八八八三號），提起上訴，本院判決如左：
      主  文
原判決關於甲○○部分撤銷。
甲○○幫助未經許可寄藏可發射子彈具有殺傷力之改造槍枝，累犯，處有期徒刑拾月
，併科罰金新臺幣伍萬元，罰金如易服勞役，以新臺幣玖佰元即銀元佰元折算壹日
。
      事  實
一、甲○○前於民國（下同）八十八年間，因違反毒品危害防制條例案件，經台灣南
    投地方法院判處有期徒刑五月，於八十八年九月二十七日確定，於八十八年十月
    二十九日易科罰金執行完畢。緣甲○○於九十年九月間承租台中市○區○○路一
    段一之一號房屋供己開設店舖，除自己住於二樓之房間外，並暫時提供上開房屋
    一樓之沙發供丙○○居住。緣丙○○曾於九十年二月下旬某日，在台中市○○路
    與綏遠路口附近某處，由綽號「黑人」之林天助（業於九十年三月十三日死亡，
    經台灣台中地方法院檢察署檢察官於九十年十二月六日以九十年偵字第一八八八
    三號為不起訴之處分）交付內裝有可發射子彈具殺傷力之仿美國ＳＩＭＴＨ＆Ｗ
    ＥＳＳＯＮ廠口徑○點三五七吋轉輪手槍製造之仿造轉輪手槍一支（槍枝管制編
    號：0000000000號）及口徑○點三五七吋制式子彈（彈底標記為ＡＰ
    三五七ＭＡＮＵＭ）五顆之黑色公事包一只，丙○○未經許可，將上開槍枝及子
    彈攜回台中市○○路○段二十四號另位朋友住處（丙○○寄藏槍、彈之部分業經
    原審判處有期徒刑一年二月，併科罰金新台幣五萬元確定）。嗣於九十年九月間
    甲○○提供上開租住處供其暫住後，丙○○乃將上開槍、彈攜至台中市○○路○
    段一之一號，將之藏置在該址一樓廁所天花板內，並將藏放槍彈之事告訴甲○○
    ，而甲○○知悉上情後，未表示反對，竟基於幫助丙○○寄藏上開槍枝、子彈之
    犯意，默許丙○○在上址繼續藏置上開槍、彈。嗣於九十年十月十五日二十二時
    許，經警查緝毒品案件而在甲○○上址租屋處二樓臥室床頭櫃內查獲第一級毒品
    海洛因六包，丙○○主動向警方供出上情，表示願依法接受裁判，報繳其持有之
    全部槍、彈，即帶同員警於上址一樓廁所天花板內起出並扣得上揭仿造轉輪手槍
    一枝及口徑０點三五七吋制式子彈五顆（因鑑定所需，試射三顆）。
二、案經台中市警察局第二分局報告臺灣臺中地方法院檢察署檢察官偵查起訴。
      理  由
一、訊據上訴人即被告甲○○（下稱被告）固坦承於九十年九月間承租台中市○○路
    ○段一之一號房屋時，即提供一樓之沙發供丙○○暫住之事實不諱，然矢口否認
    有何幫助之犯行，辯稱：伊與朋友在該址聚會時，丙○○雖曾告知林天助有交給
    他一把槍（彈），但伊並無見過此槍（彈），也不知道他將此槍（彈）放在伊租
    住處一樓廁所的天花板上，伊是在警察至現場查獲本案槍（彈）時，才知道丙○
    ○有將槍（彈）放在伊租住處云云。惟查，被告於警訊時即坦承：「（問：警方
    在你住處一樓廁所之天花板上起出一支制式【應係改造】三五七轉輪手槍及子彈
    五顆，係何人所有？）該制式【應係改造】三五七轉輪手槍及子彈五顆是丙○○
    的，但我聽丙○○說過，該槍、彈係綽號“黑人”的黑道份子寄放的」（見偵查
    卷第三十三頁正面）；於偵查中亦坦承：「（問：放在一樓廁所之手槍何來？）
    我不知道，但丙○○之前曾跟我說過，但我未拿出來看，他跟我說是死掉之黑人
    放在那邊（應係黑人交給丙○○，丙○○藏置於該處）」（見偵查卷第六四頁）
    ，核與同案丙○○於警訊時供稱：「（問：甲○○是否曾目睹你擁有該支槍枝及
    子彈？）他未見過，但我曾提及林天助有寄放槍，在我身上」（見偵查卷第三十
    頁反面）；於偵查中供稱：「（這支槍你曾拿給甲○○看過否？）沒有，但我曾
    說過在一樓廁所天花板上放了一支槍，是“黑人”寄放的，他（指被告）未去拿
    過」等語（見偵查卷第六０頁）相符。此外，並有查獲槍枝現場圖二份及、槍枝
    、子彈照片二張附卷足稽（見偵查卷第三四至三六頁）。另扣案之上開轉輪手槍
    一支及子彈五顆，經送請內政部警政署刑事警察局鑑定結果認：送鑑轉輪手槍一
    枝（槍枝管制編號：0000000000號），認係仿美國ＳＭＩＴＨ＆ＷＥ
    ＳＳＯＮ廠口徑○點三五七吋轉輪手槍製之仿造轉輪手槍，槍管內具陸條左旋來
    復線，機械性能良好，可擊發子彈，認具殺傷力；送鑑子彈五顆（試射三顆），
    均係口徑○點三五七吋制式子彈（彈底標記均為ＡＰ三五七ＭＡＧＮＵＭ），認
    均具殺傷力等情，亦有該局九十年十一月六日刑鑑字第二○六七七二號鑑驗通知
    書一紙附卷可憑（見偵查卷第一三七頁）。足見被告應知悉丙○○將上開槍、彈
    藏置於上址一樓廁所之天花板上無誤，本件事證已臻明確，被告所辯要屬事後卸
    責之詞，不足採信，其犯行應堪認定。
二、又同案丙○○於偵訊中雖曾供稱：「（問：有無告訴甲○○藏在那裡【指槍、彈
    】？）沒有」；於原審時亦稱：「（問：你發現是槍後，有無告訴被告甲○○？
    ）沒有」；於本院調查時仍供稱：伊雖有向被告提及有一位黑人交給伊一把槍，
    但被告並未看過該把槍，伊亦未曾告知被告該槍藏於何處等語（見偵查卷第五二
    頁，原審卷第三七頁，本院卷第三一、三二頁）。然查，丙○○於偵訊中雖供稱
    未告訴被告將槍（彈）藏於何處，惟同日當檢察官再次訊問「究有無告訴甲○○
    」時，丙○○即改稱：伊忘了等語（見偵查卷第五二頁）。況被告承租台中市○
    ○路○段一之一號房屋前，丙○○即曾與被告同住，待九十年九月間被告遷住綏
  遠路一段一之一號時，亦無償提供該租住處予丙○○暫住等情，此為被告與丙○
    ○所是認（見偵查卷第六二頁，本院卷第三０、三一頁），顯見被告與丙○○應
    頗具交情，衡情丙○○應無故為攀陷之理，是丙○○應確有告知被告槍、彈藏於
    何處無疑，丙○○此部分所供，應係事後迴護被告之詞，自不足採信。至起訴書
    雖載明：丙○○於九十年二月下旬受林天助所託，代為寄藏上開槍、彈後，越數
    日，丙○○即告知被告藏放槍、彈之事等語。然查，被告與丙○○係於九十年九
    月間始住進綏遠路一段一之一號等情，業據被告及丙○○於本院調查時供明在卷
    （見本院卷第三０、三一頁），參以被告於偵查及原審時亦稱：伊承租上開住處
    係打算籌備開店（被告於偵查中先稱係要開設當舖，後於原審時改稱是要做珠寶
    店，而非開設當舖。惟不論係開設當舖或珠寶店，其基本事實均係籌備開店），
    丙○○只是暫時住於一樓店面等語（見偵查卷第六二頁，原審卷第二四頁）觀之
    ，顯見被告經警查獲時（九十年十月十五日）應剛承租上址不久（尚在籌備中）
    ，是被告於本院調查時稱，在九十年九月間始承租上址，應堪採信。是公訴人認
    丙○○於九十年二月下旬之數日後，即告知被告將槍、彈藏於上址，似有誤會。
    另辯護人雖聲請傳訊製作被告及丙○○警訊筆錄之員警張文通、任雲琦，以了解
    警訊筆錄之製作過程，惟被告及丙○○均未言及製作警訊筆錄時，有何不法取供
    之情事，且陳進成及被告嗣後於偵查中均坦承，被告知悉藏槍一事（詳如理由欄
    一之部分），本案事證已臻明確，上開二位員警自無傳訊之必要，併此敘明。
三、按從犯之幫助行為，雖兼賅積極消極兩種在內，然必有以物質上或精神上之助力
    予正犯之實施犯罪之便利時，始得謂之幫助，若於他人實施犯罪之際，僅以消極
    態度不加阻止，並無助成正犯犯罪之意思，及便利其實施犯罪之行為者，即不能
    以從犯論擬，最高法院二十七年上字第二七六六號判例可資參照。揆諸該判例意
    旨，我國刑法處罰不作為之幫助犯，應以違反作為義務為其成立要件（學者蔡墩
    銘先生所著刑法總則爭議研究，七十七年三月出版、第三０六頁，亦同此見解）
    ；又寄藏槍、彈係學理上所謂之繼續犯，寄藏後之持有槍彈行為，仍屬寄藏行為
    之繼續，其犯罪之完結須繼續至寄藏行為終止時為止，最高法院八十八年第八次
    刑庭會議紀錄亦著有明文。查上開緩遠路一段一之一號房屋，係被告所承租，被
    告即負有合法使用該屋之作為義務，詎被告明知丙○○於上開租處寄藏槍、彈係
    違法之行為，竟於丙○○告知上情後不加以制止，反而默許丙○○繼續藏置槍、
    彈，被告此種不作為，不僅違背應合法使用租賃物之作為義務，更便利丙○○繼
    續寄藏槍彈。是被告顯係基於幫助之犯意，對丙○○之犯行提供助力，核其所為
    ，係犯刑法第三十條第一項、槍砲彈藥刀械管制條例第十一條第四項幫助未經許
    可寄藏可發射子彈具有殺傷力之改造槍枝罪，同條例第十二條第四項之幫助未經
    許可寄藏子彈罪。被告以一幫助行為，幫助被告丙○○寄藏改造手槍及子彈，為
    想像競合犯，應從情節較重之刑法第三十條第一項、槍砲彈藥刀械管制條例第十
    一條第四項幫助未經許可寄藏可發射子彈具有殺傷力之改造槍枝罪論處。被告前
    於八十八年間，因違反毒品危害防制條例案件，經台灣南投地方法院判處有期徒
    刑五月，八十八年九月二十七日確定，八十八年十月二十九日易科罰金執行完畢
    等情，此有台灣台中地方法院檢察署刑案資料查詢紀錄表及台灣高等法院被告全
    國前案紀錄表各乙份在卷足憑，被告於有期徒刑執行完畢後，五年以內再犯本件
    有期徒刑以上之罪，為累犯，應依刑法第四十七條規定加重其刑。被告幫助丙○
    ○犯未經許可寄藏可發射子彈具有殺傷力之改造槍枝罪，係幫助犯，茲依刑法第
    三十條第二項之規定，按正犯所犯未經許可寄藏可發射子彈具有殺傷力之改造槍
    枝罪之刑減輕之，並應依法先加重其刑後減輕之。原審以被告罪證明確，予以論
    罪科刑，固非無見。惟查：（一）同案丙○○應係於九十年九月間，始將上開槍
    、彈藏置於被告所承租之台中市○○路○段一之一號房屋之一樓廁所天花板上，
    原審認定丙○○於九十年三月初即將上開槍、彈藏置在該處，似有未合；（二）
    又幫助犯之犯罪態樣與實施犯罪之正犯有別，其所處罰者，乃其提供助力行為之
    本身，而非正犯實施犯罪之行為。因此幫助犯不適用責任共同之原則，對正犯所
    有供犯罪所用或因犯罪所得之物，勿庸併為宣告之沒收，最高法院八十八年台上
    字第六二三四號判決可資參照。本院被告僅係幫助丙○○寄藏槍、彈，而非寄藏
    罪之共同正犯，雖上開槍、彈係屬違禁物，亦僅須於丙○○之所犯之寄藏罪宣告
    沒收即可，原審就被告之部分併為宣告沒收上開槍、彈，亦有未合。被告上訴意
    旨否認犯罪，雖無理由，但原判決既有上述可議之處，即屬無可維持，自應由本
    院予以撤銷改判。爰審酌被告知悉丙○○藏放槍、彈，不但未予阻止，反而准許
    丙○○繼續利用上開處所寄藏槍彈，及被告之犯罪動機、目的、手段、品行、智
    識程度、犯罪所生之危害，暨犯後於偵查中曾坦承犯行等一切情狀，量處如主文
    所示之刑，併就所處罰金刑部分諭知易服勞役之折算標準，以示懲儆。另被告行
    為後，槍砲彈藥刀械管制條例已刪除原同條例第十九條關於犯同條例第十一條之
    罪經判處有期徒刑者，應於刑之執行完畢或赦免後，令入勞動場所強制工作之保
    安處分規定，並於九十年十一月十四日公布施行，同年月十六日生效，雖被告犯
    罪係在修法之前，惟裁判時既已廢除該條規定，即無再適用餘地，併此敘明。
據上論結，應依刑事訴訟法第三百六十九條第一項前段、第三百六十四條、第二百九
十九條第一項前段，槍砲彈藥刀械管制條例第十一條第四項、第十二條第四項，刑法
第十一條前段、第三十條第一項、第二項、第五十五條、第四十七條、第四十二條第
二項，罰金罰鍰提高標準條例第二條，判決如主文。
本案經檢察官乙○○到庭執行職務。
中      華      民      國      九十一   年       五      月    十六    日
        臺灣高等法院臺中分院刑事第十庭
                                          審判長法  官  林  照  明
                                                法  官  盧  江  陽
                                                法  官  蔡  名  曜
右正本證明與原本無異。
如不服本判決應於收受送達後十日內向本院提出上訴書狀，其未敘述上訴之理由者並
得於提起上訴後十日內向本院補提理由書（均須按他造當事人之人數附繕本）。
                                                書記官  許  哲  禎
中      華      民      國      九十一   年       五      月     二十   日
槍砲彈藥刀械管制條例第十一條第四項
未經許可，持有、寄藏或意圖販賣而陳列第一項所列槍砲者，處一年以上七年以下有
期徒刑，併科新臺幣七百萬元以下罰金。
槍砲彈藥刀械管制條例第十二條第四項
未經許可，持有、寄藏或意圖販賣而陳列子彈者，處五年以下有期徒刑，併科新臺幣
三百萬元以下罰金。
                                                                        Ｉ
